【裁判字號】    98,易,3941
【裁判日期】    990301
【裁判案由】    違反著作權法
【裁判全文】
臺灣臺中地方法院刑事判決              98年度易字第3941號
公  訴  人  臺灣臺中地方法院檢察署檢察官
被      告  乙○○
上列被告因違反著作權法等案件，經檢察官提起公訴（98年度偵
字第22097、25852、26869號），本院以簡式審判程序判決如下
：
    主    文
乙○○明知係侵害著作財產權之光碟重製物而意圖散布而持有，
處有期徒刑陸月，如易科罰金，以新臺幣壹仟元折算壹日，扣案
之盜版遊戲光碟拾片沒收。又行使偽造私文書，足以生損害於公
眾及他人，處有期徒刑陸月，如易科罰金，以新臺幣壹仟元折算
壹日，如附表一、二所示偽造之署押，均沒收。主刑部分應執行
有期徒刑拾月，如易科罰金，以新臺幣壹仟元折算壹日，沒收部
分併執行之。
    犯罪事實及理由
一、犯罪事實：(一)乙○○明知某姓名年籍不詳之網友，於民國97
    年間贈與交付其之「鐵拳」等使用於「SONY PLAYSTATION 2
    」之盜版遊戲光碟10片，均屬侵害他人著作財產權之光碟重
    製物，依法不得意圖散布而持有。詎其竟基於明知係侵害著
    作財產權之光碟重製物而意圖散布而持有之犯意，於98年9
    月初，在其臺中市○○街140號3樓居處，利用電腦設備連結
    上網登入UT網際空間聊天室，使用「誰要換PS2遊戲」之暱
    稱，向不特定之網友表露其欲與人交換上開盜版遊戲光碟之
    訊息，而意圖散布而持有上開「鐵拳」等盜版遊戲光碟。嗣
    於98年9月9日16時許，在臺中市○○區○○路3段85號前，
    為喬裝成欲與之交換光碟者之警員查獲，並當場扣得上開「
    鐵拳」等盜版遊戲光碟10片。(二)乙○○於上開違反著作權法
    犯行經警查獲後，竟基於偽造署押、偽造私文書而行使之接
    續犯意，自98年9月9日16時許至98年9月9日21時許，冒用其
    胞弟「甲○○」之年籍資料應訊，並接續在臺中市警察局第
    六分局永福派出所、臺灣臺中地方法院檢察署接受詢問及訊
    問時，為如附表一所示之偽造「甲○○」署押，及行使如附
    表二所示之偽造「甲○○」名義私文書等行為，足以生損害
    於司法機關偵辦刑事案件之正確性及甲○○本人之權益。
二、證據名稱：(1)被告於偵審中之自白。(2)證人陳文銓之警詢證
    詞、證人甲○○之偵訊證詞。(3)如附表一、二所示文件、檢
    視報告書、鑑定書、戶籍資料查詢結果、內政部警政署刑事
    警察局98年10月12日刑紋字第0980141327號函。(4)扣案之盜
    版遊戲光碟10片。
三、被告如犯罪事實欄(一)所為，因其係將扣案盜版遊戲光碟攜往
    約定交換地點，在欲將扣案光碟交予喬裝為玩家之員警時，
    遭警查獲，該員警既係基於破獲犯罪之目的而虛偽出面交換
    光碟，與一般商品互易者雙方均具有交換之真意不同，且被
    告亦未完成散布行為，故不得逕以「散布」罪名相繩，而僅
    屬「意圖散布而持有」之犯罪行為，是核被告此部分所為，
    係犯著作權法第91條之1第3項前段之明知係侵害著作財產權
    之光碟重製物而意圖散布而持有罪。至於被告如犯罪事實欄
    (二)所為，因其於如附表二所示之文件上偽造「甲○○」之署
    押，並與該等文件之其他記載相結合，形成具有表示一定用
    意之私文書，嗣持以行使，故係犯刑法第216條、第210條之
    行使偽造私文書罪；其於如附表一所示之文件上偽造「甲○
    ○」之署押，則係犯刑法第217條第1項之偽造署押罪。被告
    冒用「甲○○」名義先後為偽造署押及偽造私文書之行為，
    主觀上分別係基於單一犯意，客觀上亦均僅侵害一個法益，
    且係於密切接近之時地實施，各偽造署押、偽造私文書行為
    之獨立性極為薄弱，在刑法評價上，以視為數個舉動之接續
    施行，合為包括之一行為予以評價，較為合理，是其所為均
    屬接續犯。被告在如附表一、二所示之文件上，接續偽造「
    甲○○」之署押，進而偽造如附表編號二所示之私文書，再
    持以行使，其偽造署押之行為為偽造私文書之部分行為，其
    偽造私文書之低度行為復為行使偽造私文書之高度行為所收
    吸，均不另論罪。公訴人漏未論及被告偽造附表二編號4部
    分之行使偽造私文書犯行，惟該部分與起訴部分具有接續犯
    之實質上一罪關係，本院自應併予審理。被告所犯上開違反
    著作權法及行使偽造私文書二罪間，犯意各別，行為不同，
    應分論併罰。
四、被告行為後，刑法第41條業於98年12月30日修正公布並施行
    。其中刑法第41條第1項為求用語統一，將原「受六個月以
    下有期徒刑」修正為「受六月以下有期徒刑」，核僅屬文字
    之修正。另修正前刑法第41條第8項規定：「第一項至第三
    項規定於數罪併罰，其應執行之刑未逾六個月者，亦適用之
    。」司法院於98年6月19日作成釋字第662 號解釋。解釋文
    謂「中華民國94年2月2日修正公布之現行刑法第41條第2項
    ，關於數罪併罰，數宣告刑均得易科罰金，而定應執行之刑
    逾6個月者，排除適用同條第1項得易科罰金之規定部分，與
    憲法第23條規定有違，並與本院釋字第366 號解釋意旨不符
    ，應自解釋公布之日起失其效力。」立法者爰修正第8項規
    定，以符合釋字第662號解釋意旨，即修正為：「第一項至
    第四項及第七項之規定，於數罪併罰之數罪均得易科罰金或
    易服社會勞動，其應執行之刑逾六月者，亦適用之。」經比
    較新舊法結果，以新法較有利被告，自應適用修正後刑法第
    41條第8項規定，就所定逾6月之應執行刑，諭知易科罰金之
    折算標準。
五、依刑事訴訟法第273條之1第1項、第299條第1項前段、第310
    條之2、第454條第1項，著作權法第91條之1第3項前段、第9
    8條，刑法第11條、第2條第1項、第216條、第210條、第219
    條、第41條第1項前段、第8項（修正後）、第51條第5款，
    判決如主文。
中    華    民    國    99    年     3   月    1      日
                        刑事第十三庭  法  官  蔡建興
以上正本證明與原本無異。
如不服本判決應於收受送達後10日內向本院提出上訴書狀，並應
敘述具體理由；其未敘述上訴理由者，應於上訴期間屆滿後20日
內向本院補提理由書（均須按他造當事人之人數附繕本）「切勿
逕送上級法院」。
                                      書記官  黃英寬
中    華    民    國    99    年     3   月    1      日
附表一：
┌──┬─────────────┬────┬────┐
│編號│偽造署押所在文件          │簽名數量│指印數量│
├──┼─────────────┼────┼────┤
│  1 │中分六警偵字第0980031765號│4枚     │10枚    │
│    │卷（下稱警卷）第5至8頁之警│        │        │
│    │詢筆錄                    │        │        │
├──┼─────────────┼────┼────┤
│  2 │警卷第9至12頁之扣押筆錄、 │3枚     │3枚     │
│    │扣押物品目錄              │        │        │
├──┼─────────────┼────┼────┤
│  3 │警卷第17頁之網頁列印資料  │1枚     │1枚     │
├──┼─────────────┼────┼────┤
│  4 │警卷第18頁之電腦螢幕照片  │1枚     │1枚     │
├──┼─────────────┼────┼────┤
│  5 │警卷第19頁之盜版光碟照片  │1枚     │1枚     │
├──┼─────────────┼────┼────┤
│  6 │警卷第21頁之口卡片        │1枚     │1枚     │
├──┼─────────────┼────┼────┤
│  7 │中分六警偵字第0980038783號│1枚     │20枚    │
│    │卷第12頁之「甲○○」指紋卡│        │        │
│    │片（捺印時間98年9月9日）  │        │        │
├──┼─────────────┼────┼────┤
│  8 │98年度偵字第22097號卷第6頁│1枚     │ 無     │
│    │臺灣臺中地方法院檢察署檢察│        │        │
│    │官訊問筆錄（98年9月9日）  │        │        │
└──┴─────────────┴────┴────┘
附表二：
┌──┬─────────────┬────┬────┐
│編號│偽造文書內容及偽造署押所在│簽名數量│指印數量│
│    │文件                      │        │        │
├──┼─────────────┼────┼────┤
│  1 │以「甲○○」名義在警卷第15│1枚     │2枚     │
│    │頁之逮捕通知書之被通知人姓│        │        │
│    │名欄內捺印，及在被通知人簽│        │        │
│    │名捺印欄內簽名捺印，表示「│        │        │
│    │甲○○」已收受逮捕通知書之│        │        │
│    │意，並持以行使交付予警員。│        │        │
├──┼─────────────┼────┼────┤
│  2 │以「甲○○」名義在警卷第16│1枚     │2枚     │
│    │頁之逮捕通知書之被通知人姓│        │        │
│    │名欄內捺印，及在被通知人簽│        │        │
│    │名捺印欄內簽名捺印，表示「│        │        │
│    │甲○○」已收受逮捕通知書之│        │        │
│    │意，並持以行使交付予警員。│        │        │
├──┼─────────────┼────┼────┤
│  3 │以「甲○○」名義在警卷第14│1枚     │無      │
│    │頁之權利告知書上簽名，表示│        │        │
│    │「甲○○」已受權利告知之意│        │        │
│    │，並持以行使交付予警員。  │        │        │
├──┼─────────────┼────┼────┤
│  4 │以「甲○○」名義在98年度偵│1枚     │1枚     │
│    │字第22097號卷第8頁之限制住│        │        │
│    │居具結書之「具結人即被告欄│        │        │
│    │」內簽名捺印，表示「甲○○│        │        │
│    │」已知悉檢察官諭令限制住居│        │        │
│    │之處分及違反效果，並願遵守│        │        │
│    │之意，並持以行使交付予書記│        │        │
│    │官附卷。                  │        │        │
└──┴─────────────┴────┴────┘
附錄本案論罪科刑法條全文：
著作權法第91條之1第2項、第3項
明知係侵害著作財產權之重製物而散布或意圖散布而公開陳列或
持有者，處3年以下有期徒刑，得併科新臺幣7萬元以上75萬元以
下罰金。
犯前項之罪，其重製物為光碟者，處6月以上3年以下有期徒刑，
得併科新臺幣20萬元以上200萬元以下罰金。但違反第87條第4款
規定輸入之光碟，不在此限。
刑法第216條：
行使第210條至第215條之文書者，依偽造、變造文書或登載不實
事項或使登載不實事項之規定處斷。
刑法第210條：
偽造、變造私文書，足以生損害於公眾或他人者，處5年以下有
期徒刑。

司法院資訊處製作；財團法人民間司法改革基金會備份。
